【裁判字號】    99,交聲,2297
【裁判日期】    990824
【裁判案由】    聲明異議
【裁判全文】
臺灣高雄地方法院交通事件裁定        99年度交聲字第2297號
原處分機關  交通部公路總局高雄區監理所
異  議  人
即受處分人  甲○○
上列異議人即受處分人因違反道路交通管理處罰條例案件，對於
交通部公路總局高雄區監理所中華民國99年7 月16日所為處分（
高監營裁字第裁80-NO0000000號）聲明異議，本院裁定如下：
    主  文
異議駁回。
    理  由
一、原處分意旨略以：異議人即受處分人甲○○於民國99年6 月
    8 日上午9 時25分許，騎乘車號YMD-008 號重型機車（異議
    人之重型機車駕駛普通駕駛執照已於85年3 月2 日到期仍駕
    駛之違規行為不在本件審究範圍），沿高雄縣鳳山市○○路
    由南往北方向，在誠和路口，行經有燈光號誌管制之交岔路
    口闖紅燈，為值勤員警當場攔停舉發，爰依道路交通管理處
    罰條例第53條第1 項之規定裁處罰鍰新臺幣（下同）1,800
    元，並依同條例第63條記違規點數3 點等語。
二、聲明異議意旨略以：伊固有於上揭時、地，騎乘該車穿越上
    揭路口，但當時號誌綠燈正好轉換成黃燈，伊沒有闖紅燈，
    頂多是搶黃燈，員警卻從號誌後起碼有10輛自小客車距離、
    大約100 公尺遠處跑出來將伊攔下，僅憑目測而硬指伊闖紅
    燈，也沒有提出錄影證據，原處分機關未予詳察，逕予裁處
    ，異議人實難甘服，爰依法聲明異議，請求撤銷原處分等語
    。
三、按汽車駕駛人，行經有燈光號誌管制之交岔路口闖紅燈者，
    處1,800 元以上5,400 元以下罰鍰，並記違規點數3 點；而
    此所謂汽車，包括機器腳踏車；又行車管制號誌圓形紅燈顯
    示時，車輛面對圓形紅燈表示禁止通行，不得超越停止線或
    進入路口，道路交通管理處罰條例第3 條第8 款、第53條第
    1 項、第63條第1 項第3 款及道路交通標誌標線號誌設置規
    則第206 條分別定有明文。
四、本院得心證之理由分述如下：
  (一)本院職權傳喚證人即舉發本件違規事件之員警薛俊原到庭結
    證：伊於99年6 月8 日上午8 時起，身著短袖制服，頭戴警
    帽，站在誠義路、誠和路口北邊約4 輛自小客車距離，路邊
    劃有白色實線之車道線上作交通稽查，當時天氣晴朗炎熱、
    路上車流量不大，伊親見異議人沿誠義路由南往北方向駛來
    ，未減速即穿過誠和路口，當時誠義路南北向紅燈號誌已經
    亮起約10幾秒，誠和路東西向是綠燈，伊就拿白色指揮棒、
    鳴哨音將異議人攔停，並第一時間用指揮棒指出該路口及燈
    號位置，向異議人確認當時燈號是紅燈，且跟在異議人後方
    之自小客車也是停在該路口等紅燈無誤，伊才請異議人出示
    駕照、行照，予以舉發，異議人爭執沒有錄影，不能單憑員
    警目視作為違規依據，但伊很確定異議人闖紅燈，因為伊之
    前曾經攔停闖紅燈違規人後，燈號已經變成綠燈，遭違規人
    爭執，所以伊之後攔停時都會再做一次燈號確認，本件伊攔
    下異議人後確實有用指揮棒比燈號向其確認，所以可以肯定
    異議人有闖紅燈等語明確（見本院卷第24至29頁）。本院觀
    諸上開證述內容，已明確就當日如何執行勤務，發覺異議人
    闖紅燈後予以攔停，並向異議人再次確認燈號始行舉發之過
    程及細節證述綦詳，且所述情節前後一致無矛盾，尚無違反
    經驗或論理法則之處，復當庭按卷附地圖指出值勤位置（見
    本院卷第16頁），而證人與異議人間素昧平生，並無仇隙嫌
    怨，警員執行公務時，本身即受有行政懲處責任之監督，其
    到庭具結作證，更係以刑事責任擔保其證言之真實性，復遍
    查本件卷存證據資料，要無任何積極證據足以證明其前揭所
    述係虛偽不實，亦無足可顯信渠等陳述不可採信之品性證據
    存在，是其所述證明力極高，應非虛妄。反觀異議人先於99
    年6 月17日向原處分機關申訴時，指稱伊行經該路口時見綠
    燈正在閃，就快速通過云云，復於聲明異議程序中改稱行經
    該路口時，不是綠燈在閃，而是燈號正好轉換成黃燈云云，
    此有違規查詢單、聲明異議狀及本院調查筆錄各1 份附卷可
    稽（見本院卷第5 、11、26頁），對通過路口時之號誌燈號
    反覆矛盾，難以憑採。足見異議人有證人薛俊原所述闖紅燈
    而遭攔停舉發之事實，堪以認定。
  (二)異議人雖另爭執員警舉發時無錄影證據云云置辯。查本件異
    議人駕車行經有燈光號誌管制之交岔路口而闖紅燈之交通違
    規行為，如有監視錄影器錄影或拍照存證之物證資料，固可
    免除不必要之爭議，然該路口並無錄影設備，舉發員警亦無
    即時拍照、錄影採證，業據證人薛俊原證述在卷及高雄縣政
    府警察局鳳山分局99年7 月1 日高縣鳳警交字第0990012358
    號函1 紙附卷可稽（見本院卷第13、25頁）。本院審酌員警
    執行交通勤務，此等違規情事均發生於一剎那之間，除非恰
    有錄影設備或得拍攝快速移動畫面之照相設備，否則要求值
    勤警員或舉發機關需緊急錄影或拍照後以此為證，未免與執
    行勤務之實況相悖，並難以實行，故於因無法及時攝影取證
    之情況下，如無其他證據顯示舉發員警有誤認或故意構陷之
    情事時，尚難以舉發員警無法提出其他證據佐證，即認其所
    述不可採信，是縱裁決機關未能提出照片或其他證據證明，
    亦難認其未盡舉證責任，而遽認裁決機關之處分為不當，故
    異議人此項辯詞亦無足據以為對其有利之認定。
  (三)從而，本院依據前開各項證據加以綜合審酌，依照經驗法則
    與論理法則，認定異議人有原處分意旨所指於上揭時地闖紅
    燈之違規事實，已臻明確，堪信為真。
五、綜上所述，異議人於裁決書上所載時地，有騎車行經有燈光
    號誌管制之交岔路口闖紅燈之違規行為，至為明確，原處分
    機關因而依道路交通管理處罰條例第53條第1 項之規定，裁
    處罰鍰1,800 元，並依同條例第63條第1 項第3 款之規定，
    記違規點數3 點，核無違誤。是本件異議為無理由，應予駁
    回。
六、據上論斷，應依道路交通案件處理法第19條，裁定如主文。
中    華    民    國    99    年    8     月    24    日
                  交通法庭   法  官   李俊霖
以上正本證明與原本無異。
如不服本裁定，應於收受送達後5 日內向本院提出抗告狀。
中    華    民    國    99    年    8     月    24    日
                             書記官   武凱葳

司法院資訊處製作；財團法人民間司法改革基金會備份。
